臺灣高雄地方法院民事判決　　　　　　　94年度訴字第1794號
原　　　告　丙○○
　　　　　　乙○○
兼　共　同
訴訟代理人　甲○○○
被 　　 告　許進義 (即許合順祭祀公業管理人)
　　　　　　　　　　　號
訴訟代理人　梁智豪律師
當事人間請求給付地上物補償金事件，本院民國94年10月14日言
詞辯論終結，判決如下：
    主  文
原告之訴駁回。
訴訟費用由原告負擔。
    事  實  及 理    由
一、原告主張：坐落高雄縣大社鄉○○段第333 地號，面積共計
    12253 平方公尺，及同段第333 之3 地號面積共計6210平方
    公之耕地為被告所有，而其中分耕上述耕地二分之一（下稱
    系爭耕地）之承租人許持周因無法繼續耕作，於民國71年間
    將其耕作權讓渡予原告三人之被繼承人吳文貴，吳文貴因而
    占有系爭耕地，並與被告成立耕地租賃（租佃）契約，吳文
    貴亡故後，由原告三人共同占有系爭耕地迄今；又被告前對
    原告提起返還系爭土地之訴訟，雖法院貿然採信被告說詞，
    而認定吳文貴有將系爭耕地部分轉租他人作為停車場使用，
    而認租賃關係不存在，並判決原告應返還土地，然吳文貴及
    原告實均依租賃契約繳納租金且持續耕作，且占有期間，原
    告先後種植蕃石榴300 多棵、椰子樹300 多棵、芒果樹300
    多棵，然多因土地土質不好而種植失敗，僅有少部分椰子樹
    、芒果樹留存，原告並曾設置、整修養殖魚塭二次，原告為
    系爭土地付出達新台幣（下同）360 萬元，故被告聲請強制
    執行，欲收回系爭土地，自應依耕地三七五減租租約規定予
    以補償，並求為判決：被告應給付原告360 萬元；併陳明願
    供擔保請准為假執行之宣告。
二、被告則以：原告之被繼承人吳文貴因於78年間因未自任耕作
    ，而將部分耕地供作停車場使用，與被告之租佃關係因之全
    部無效，吳文貴自斯時起已無租賃權，此業經法院判決確定
    （臺灣高等法院高雄分院84年度重上字第100 號判決，及最
    高法院86年度台上字第1517號裁定參照），且被告因原告於
    前開確定判決確認二造間並無租賃關係後，仍持續占有系爭
    土地，遂向原告提起返還土地訴訟，並經本院以93年度重訴
    字第413 號判決原告勝訴確定，是原告主張有租賃權，據以
    請求被告給付地上物補償金，顯無理由置辯。爰求為判決：
    駁回原告之訴；並陳明如受不利益之判決，願供擔保，請准
    為免於假執行之宣告。
三、原告主張系爭耕地屬被告所有，原告之被繼承人吳文貴於71
    年間起基於被告之租佃關係而占用，吳文貴亡故後，由原告
    占用迄今，占用期間，原告曾先後種植果樹及設置、整修養
    殖魚塭；及被告於93年間對原告提起返還系爭土地訴訟，經
    本院以93年度重訴字第413 號判決被告勝訴確定等情，業據
    提出與所述相符之土地耕作權讓渡書、拋棄書、台灣省高雄
    縣耕地租約、本院93年度重訴字第413 號判決各1 份、及現
    場照片1 本，並經本院調取93年度重訴字第413 號判決核閱
    屬實，且被告對此部份均未予爭執，堪信為真實。惟被告另
    以前揭情辭置辯，從而，本件之爭點應在於：原、被告間是
    否有租佃關係存在，原告請求被告給付補償金是否有理由，
    資分述如下：
  (一)按「除別有規定外，確定之終局判決就經裁判之訴訟標的，
    有既判力」，民事訴訟法第四百條第一項定有明文。又既判
    力除有禁止重行起訴之消極作用外，另有避免法院先後判斷
    歧異、矛盾之積極作用，是以訴訟當事人及其繼承人，非但
    不得就同一事項（即屬訴訟標的之部分），更行起訴，亦不
    得於其他訴訟之攻擊防禦方法中，為異於確定判決認定之主
    張或抗辯；至法院則不得就同一事項重複審判，且不得於他
    訴訟判決中，為與確定判決相牴觸之認定。原告之被繼承人
    吳文貴，先前乃係基於就系爭耕地對被告之租佃權，請求確
    認租佃關係存在，業經法院判決吳文貴敗訴確定，此有臺灣
    高等法院高雄分院84年度重上字第100 號民事判決及最高法
    院86年度台上字第1517號民事判決正本各1 份附於本院93年
    度重訴字第413 號卷宗可證。揆諸前揭說明，為租佃關係確
    認訴訟當事人吳文貴之繼承人即原告三人，在另循合法程序
    推翻該確定判決前，本應受既判力之拘束，而不得再為系爭
    70年間租佃關係仍有效存續迄今之相異抗辯自明，是原告為
    其與被告間仍存在租佃關係之主張，顯屬無據。
  (二)原告另主張：被告欲收回土地，自應依耕地三七五減租租約
    規定，給付補償金等語，按耕地租約在租佃期限未屆滿前，
    有經依法編定或變更為非耕地使用時，終止租約時，除法律
    另有規定外，出租人應給予承租人左列補償：一、承租人改
    良土地所支付之費用。但以未失效能部分之價值為限。二、
    尚未收穫農作物之價額。三、終止租約當期之公告土地現值
    ，減除土地增值，耕地三七五減租條例第17條第2 項固有明
    文。然原、被告間既不存有租佃關係，自無耕地三七五減租
    條例第17條第2 項之適用；況被告係因原告無權占用土地，
    而於93年間向原告提起返還土地訴訟，經本院以93年度重訴
    字第413 號判決被告勝訴確定後，據此確定判決聲請強制執
    行，此有本院93年度重訴字第413 號判決在卷可證，並經本
    院調閱上開卷宗核閱屬實。是原告上開主張，自無可採。
四、本件二造間既無租佃關係，原告主張與被告間有租佃關係，
    依據耕地三七五減租租約之規定，被告應給付原告360 萬元
    ，顯無理由，應予駁回；原告之訴既經駁回，其假執行之聲
    請失所附麗，亦應駁回。
五、本件判決基礎已臻明確，兩造其餘之攻擊防禦方法及訴訟資
    料經本院斟酌後，核與判決不生影響，無一一論述之必要，
    併予敘明。
據上論結，本件原告之訴為無理由，應依民事訴訟法第85條第1
項前段，判決如主文。
中　　華　　民　　國　　94　　年　　10　　月　　28　　日
                  民事鳳山分庭審判長法　官  王伯文
                                    法  官  郭文通
                                    法  官  陳億芳
正本係照原本作成。
如不服本判決，應於送達後20日內，向本院提出上訴狀並表明上
訴理由，如於本判決宣示後送達前提起上訴者，應於判決送達後
10日內補提上訴理由書（須附繕本）。
中　　華　　民　　國　　94　　年　　10　　月　　28　　日
                            　　    書記官　吳建德
